臺灣高雄地方法院刑事判決　　　　　　　　　　　　　九十一年度交易字第一一號
　　公　訴　人　臺灣高雄地方法院檢察署檢察官
　　被　　　告　丙○○
　　選任辯護人　楊申田
右列被告因過失傷害案件，經檢察官提起公訴（九十年度調偵字第七一七號），本院
判決如左：
    主  文
丙○○因過失傷害人致重傷，處有期徒刑肆月，如易科罰金，以參佰元折算壹日。
    事  實
一、丙○○考領有適當之駕駛執照，其於民國九十年一月三十日上午九時四十五分許
    ，騎用車號ＸＶＬ─六二一號重型機車，以時速約五十公里之速度由高雄市○○
    ○路北往南行駛，行經大順三路一○六號前，本應注意汽車在同一車道行駛時，
    除超越前車外，後車與前車應保持時隨時可以煞停之距離，而當時天候晴，該路
    段屬日間有自然光線，路面狀況乾燥，且依其智識、能力又無不能注意之情事，
    竟疏於注意，而自後撞及沿同方向由甲○○所騎用之ＸＴＦ─七六五號重機車後
    排氣管處，致甲○○人車倒地後，受有腦內出血、腦梗塞、呼吸道感染之傷害，
    甲○○復因其腦內出血之傷勢引發語言功能障礙及右側肢體癱瘓等身體上重大難
    治之傷害。丙○○於事故發生後，即停留在現場，並主動向前往處理有偵查犯罪
    職務之員警王添墻陳述其為肇事人，而自首接受裁判。
二、案經被害人甲○○訴請臺灣高雄地方法院檢察署檢察官偵查起訴。
    理  由
一、訊據被告丙○○對於右開時、地發生車禍肇事致使告訴人甲○○受有前開傷害之
    事實均坦承不諱，惟則矢口否認有任何過失，辯稱：本件車禍之發生，是因告訴
    人甲○○突然衝出來，伊見狀煞車不及才自後撞及告訴人云云。經查，被告與告
    訴人甲○○發生車禍之事實，除經被告供陳在卷外，復有道路交通事故調查報告
    表一份、交通事故訪談紀錄表二紙附卷可稽。而告訴人甲○○平時有從高雄市○
    ○○路一○九巷右轉大順三路北往南方向前往運動之習慣，且現時因語言功能障
    礙及右側肢體癱瘓之傷勢，而無從到庭陳述案發經過等情，業據告訴代理人即告
    訴人之子乙○○到庭證陳屬實，故被告上揭辯詞，已難藉告訴人所述車禍發生經
    過佐憑，可見一斑。然本件車禍之撞擊情形，參諸被告於警方前往事故現場處理
    時所述：伊車前端翼子板撞及對方後端排氣管等語（詳見前開訪談紀錄表），及
    現場圖所示告訴人所駕之ＸＴＦ─七六五號重機車倒地位置，係於被撞擊後倒地
    略呈自西北往東南方移動，此觀諸上揭道路交通事故調查報告表至明，如告訴人
    係急促自撞擊點處駛出，致被告不及反應而碰撞，則以其被撞擊處為後端之排氣
    管，此際告訴人所駕ＸＴＦ─七六五號重機車倒地之動線，當不致呈與被告行駛
    路線同向略朝東南方移動，足見告訴人甲○○當時已完成轉彎之動作。而告訴人
    既已完成轉彎動作，則位於後方之被告，當無未可注意之理。惟由道路交通事故
    調查報告表所示，並未見有煞車痕，彰顯其確有未保持隨時可以煞停距離一節，
    至為灼然。按汽車在同一車道行駛時，除超越前車外，後車與前車之間應保持隨
    時可以煞停之距離，道路交通安全規則第九十四條第一項定有明文。被告考領有
    適當之駕駛執照，其駕車自應注意上述道路交通安全規則之規定，且依當時路狀
    ，屬日間天候晴有自然光線，路面狀態乾燥，已有前開道路交通事故調查報告表
    可佐，且依當時情況及被告之智識、能力又無不能注意之情形，被告竟疏未注意
    行駛而肇事致告訴人受傷，被告應有上開過失，殆無疑義。況本件車禍經送高雄
    市政府建設局車輛行車事故鑑定委員會及高雄市車輛行車事故覆議鑑定委員會鑑
    定結果均同斯旨，此分別有高雄市政府建設局車輛行車事故鑑定委員會九十年三
    月八日高市車鑑字第九００二０三一號鑑定意見書及高雄市車輛行車事故覆議鑑
    定委員會九十年五月二十二日九十高市覆字第七二○號函各一份附卷可稽。且被
    告過失駕駛行為，於撞及告訴人甲○○致其人車倒地後，受有腦內出血、腦梗塞
    及呼吸道感染之傷害，並於九十年九月四日至高雄醫學大學附設中和紀念醫院求
    診時，因腦內出血之傷勢引發語言功能障礙、右側肢體癱瘓等身體上重大難治之
    傷害，此有診斷證明書一紙及高雄醫學大學九十一高醫附秘字第三七一號函及第
    七九八號函二份存卷可參，故核其上開過失行為與告訴人之重傷結果間，具有相
    當因果關係，故本案事證已臻明確，被告犯行堪予認定。
二、核被告所為，係犯刑法第二百八十四條第一項後段之過失傷害人致重傷罪。公訴
    意旨漏未斟酌告訴人所受之上開傷勢已達於重大難治之程度，此觀諸前開高雄醫
    學大學函之意旨至明，認被告係犯刑法第二百八十四條第一項前段之過失傷害罪
    ，容有未合，惟其起訴被告駕車過失致告訴人受傷之基本社會事實同一，本院自
    應併予審究，並依法變更其起訴法條。被告丙○○於車禍發生後即主動向警方陳
    述其為本件車禍之肇事人，使警方得以獲悉其為本案之犯罪嫌疑人，業據證人王
    添墻於本院審理中到庭結證屬實，爰依刑法第六十二條前段自首之規定，酌減輕
    其刑。爰審酌被告雖無前科，品行良好，此有臺灣高雄地方法院檢察署刑案資料
    查註紀錄表在卷足按，且於車禍發生後已極力彌補其過失，並減低損害，惟其過
    失行為造成之結果使告訴人及其家人均將面臨難以治癒之創傷，及告訴人終生無
    盡的照護負擔，且被告迄今尚未積極與告訴人等達成和解，藉憑其實際行動賠償
    告訴人之損害，業據告訴代理人王昱昇陳述在卷等一切情狀，量處如主文所示之
    刑，並諭知易科罰金之折算標準，藉資懲儆。
據上論斷，應依刑事訴訟法第二百九十九條第一項前段、第三百條、刑法第二百八十
四條第一項後段、第四十一條第一項、第六十二條前段，罰金罰鍰提高標準條例第一
條前段、第二條，判決如主文。
中      華      民      國      九十一      年     九     月    四      日
                                臺灣高雄地方法院交通法庭
                                法  官    李代昌
右正本證明與原本無異。
如不服本判決，應於判決送達後十日內，向本院提出上訴狀。
                                      書記官    吳月華
中      華      民      國      九十一      年     九     月    五      日
附錄本判決論罪科刑適用法條
中華民國刑法第二百八十四條
 (過失傷害罪)
因過失傷害人者，處六月以下有期徒刑、拘役或五百元以下罰金，致重傷
者，處一年以下有期徒刑、拘役或五百元以下罰金。
從事業務之人，因業務上之過失傷害人者，處一年以下有期徒刑、拘役或
一千元以下罰金，致重傷者，處三年以下有期徒刑、拘役或二千元以下罰
金。
